臺灣士林地方法院刑事判決
111年度審金訴字第581號
公  訴  人  臺灣士林地方檢察署檢察官
被      告  施駿逸


上列被告因詐欺等案件，經檢察官提起公訴（111年度偵字第118
73號、第11872號），被告於本院準備程序時就被訴事實為有罪
陳述，經本院合議庭裁定由受命法官獨任改行簡式審判程序審理
，並判決如下：
    主  文
施駿逸犯如附表「宣告罪刑」欄所示之罪，各處如附表「宣告罪
刑」欄所示之刑。應執行有期徒刑壹年參月。
    事  實
一、施駿逸於民國110年10月間，透過臉書現領工作快報社團與
    真實姓名年籍不詳、暱稱「史密夫」之人聯繫後，依施駿逸
    之智識程度及社會生活經驗，應可知悉一般人可自行至超商
    領取包裹，若有收受包裹之必要，均可要求對方直接將包裹
    以店對店寄送至自己方便收取之超商，並可預見他人以每日
    新臺幣（下同）3,000元至5,000元之高額報酬，付費請其代
    收代轉包裹之內容物，極可能係犯罪集團為遂行詐欺取財而
    向他人詐得之金融帳戶資料，與財產犯罪密切相關。詎施駿逸
    因經濟壓力，仍基於縱使發生他人因受騙致財產受損亦不違
    背其本意之詐欺取財不確定故意，與「史密夫」及其所屬詐
    欺集團（下稱本案詐欺集團）成員基於三人以上共同詐欺取
    財之犯意聯絡，先由本案詐欺集團成員詐騙王美敏、謝儀亭
    等人，致其等陷於錯誤，依指示以店到店之方式寄出如附表
    所示之帳戶資料（下稱本案帳戶資料），再由「史密夫」指
    揮施駿逸至指定地點領取內含本案帳戶資料之包裹（詐騙時
    間、方式、本案帳戶資料、寄送及領取包裹時間、地點均詳
    如附表所示），並交予「史密夫」指派之本案詐欺集團成員
    。嗣王美敏等人發覺受騙，報警處理，經警調閱自動櫃員機
    監視器錄影畫面，始循線查悉上情。
二、案經王美敏訴由臺北市政府警察局大安分局、松山分局報告
    臺灣臺北地方檢察署檢察官呈請臺灣高等檢察署檢察長函轉
    臺灣士林地方檢察署檢察官偵查起訴。
    理  由
一、本案被告施駿逸所犯者為刑事訴訟法第273條之1第1項所定
    死刑、無期徒刑、最輕本刑為3年以上有期徒刑以外之罪，
    且非高等法院管轄之第一審案件，而被告就被訴事實為有罪
    之陳述，經告知簡式審判程序之旨，並聽取被告及檢察官之
    意見後，本院合議庭裁定由受命法官獨任改行簡式審判程序
    ，是本案之證據調查，依刑事訴訟法第273條之2規定，不受
    同法第159條第1項、第161條之2、第161條之3、第163條之1
    及第164條至第170條等規定之限制，合先敘明。
二、上開犯罪事實，分據被告施駿逸於警詢、偵查、本院準備程
    序及審理時坦承不諱（見偵字第35362號卷第7頁至第12頁、
    偵字第35271號卷第7頁至第12頁、第65頁至第67頁、本院審
    金訴字第125號卷第13頁至第18頁、審金訴字第581號卷第32
    頁至第34頁、第49頁至第56頁），且有證人即告訴人王美敏
    、證人即被害人謝儀亭之證詞（見偵字第35362號卷第13頁
    至第14頁、偵字第35271號卷第21頁至第23頁），以及告訴
    人、被害人提出之交寄包裹紀錄、對話紀錄、被告提領包裹
    之現場監視器側錄翻拍畫面照片等在卷可稽（見偵字第3536
    2號卷第17頁至第33頁、偵字第35271號卷第25頁至第27頁、
    第31頁至第35頁），且互核一致，則被告前開任意性自白，
    應與事實相符，堪予採信。綜上，本案事證明確，被告上開
    犯行洵堪認定，均應依法論科。
三、論罪科刑
  ㈠核被告施駿逸於附表編號1、2所為，均係犯刑法第339條之4
    第1項第2款之三人以上共同詐欺取財罪。起訴意旨固認被告
    所為同時成立洗錢防制法第14條第1項之一般洗錢罪，惟卷
    內並無本案詐欺集團成員持本案帳戶資料行騙並洗錢之相關
    事證，公訴檢察官乃於本院準備程序及審理程序更正起訴法
    條如上，附此敘明。
　㈡被告與「史密夫」及本案詐欺集團成員間，就上揭各次犯行
    ，均有犯意聯絡及行為分擔，均應論以共同正犯。
　㈢被告於附表編號1、2所為犯行，犯意各別，行為互殊，應予
    分論併罰。
　㈣爰審酌被告貪圖己利，不思以合法途徑賺取錢財，貿然參與
    本案詐欺集團而擔任取簿手，使本案詐欺集團順利取得本案
    帳戶資料，影響金融交易秩序，除增加檢警查緝難度，更造
    成告訴人王美敏及被害人謝儀亭受有損失，助長詐欺犯罪盛
    行，危害社會治安，其行為實值非難。惟念被告犯後坦承犯
    行，兼衡其前科素行、本案之犯罪動機、手段、於本案詐欺
    集團之分工、迄未賠償告訴人及被害人之損失，暨被告自陳
    大專畢業之教育智識程度、未婚、無業之家庭生活經濟狀況
    等一切情狀，分別量處如附表「宣告罪刑」欄所示之刑。復
    衡酌被告所犯各罪之罪質相同、犯罪時間相近等情，定其應
    執行刑如主文所示。
四、沒收
  ㈠按犯罪所得，屬於犯罪行為人者，沒收之；於全部或一部不
    能沒收或不宜執行沒收時，追徵其價額；犯罪所得已實際合
    法發還被害人者，不予宣告沒收或追徵，刑法第38條之1第1
    項前段、第3項、第5項分別定有明文。次按「任何人都不得
    保有犯罪所得」為普世基本法律原則，犯罪所得之沒收、追
    繳或追徵，在於剝奪犯罪行為人之實際犯罪所得（原物或其
    替代價值利益），使其不能坐享犯罪之成果，以杜絕犯罪誘
    因，可謂對抗、防止經濟、貪瀆犯罪之重要刑事措施，性質
    上屬類似不當得利之衡平措施，著重所受利得之剝奪。然苟
    無犯罪所得，自不生利得剝奪之問題，固不待言，至二人以
    上共同犯罪，關於犯罪所得之沒收、追繳或追徵，應就各人
    所分得者為之。又所謂各人「所分得」，係指各人「對犯罪
    所得有事實上之處分權限」，法院應視具體個案之實際情形
    而為認定；倘若共同正犯各成員內部間，對於不法利得分配
    明確時，固應依各人實際分配所得沒收。至於共同正犯各成
    員有無犯罪所得、所得數額，係關於沒收、追繳或追徵標的
    犯罪所得範圍之認定，固非屬犯罪事實有無之認定，並不適
    用「嚴格證明法則」，無須證明至毫無合理懷疑之確信程度
    ，應由事實審法院綜合卷證資料，依自由證明程序釋明其合
    理之依據以認定之（最高法院104年8月11日104年度第13次
    刑事庭會議決議、最高法院104年度台上字第3937號判決意
    旨參照）。
  ㈡被告施駿逸否認取得任何報酬，而依卷內現存事證，亦查無
    證據資料足認被告曾自本案詐欺集團獲得任何犯罪所得，故
    本案尚無犯罪所得應予宣告沒收或追徵之問題。另被告收取
    告訴人王美敏及被害人謝儀亭交付之本案帳戶資料，均已隨
    同包裹交予本案詐欺集團，卷內查無證據足認被告就此部分
    詐得財物與所屬詐欺集團成員間有事實上共同處分權限，揆
    諸前開說明，自無從宣告沒收、追徵，併此敘明。
據上論斷，應依刑事訴訟法第273條之1第1項、第299條第1項前
段，刑法第28條、第339條之4第1項第2款、第51條第5款，刑法
施行法第1條之1第1項，判決如主文。
本案經檢察官吳宇青提起公訴，檢察官李清友、林聰良到庭執行
職務。
中    華    民    國    111   年    10    月    27    日
                  刑事第十一庭法  官  蘇怡文
以上正本證明與原本無異。 
如不服本判決應於收受送達後20日內向本院提出上訴書狀，並應
敘述具體理由。其未敘述上訴理由者，應於上訴期間屆滿後20日
內向本院補提理由書（均須按他造當事人之人數附繕本）「切勿
逕送上級法院」。因疫情而遲誤不變期間，得向法院聲請回復原
狀。
                              書記官  林孟君   
中　　華　　民　　國　　111 　年　　10　　月　　27　　日
附錄本案論罪科刑法條全文：
中華民國刑法第339條之4
犯第339條詐欺罪而有下列情形之一者，處1年以上7年以下有期
徒刑，得併科1百萬元以下罰金：
一、冒用政府機關或公務員名義犯之。
二、三人以上共同犯之。
三、以廣播電視、電子通訊、網際網路或其他媒體等傳播工具，
    對公眾散布而犯之。
前項之未遂犯罰之。

附表：
編號 告訴人／被害人 詐騙時間、方式 本案帳戶資料 寄送包裹之時間、地點 領取包裹之時間、地點 宣告罪刑 1 告訴人王美敏 王美敏瀏覽詐騙集團成員在社群軟體臉書刊登家庭代工廣告，而與通訊軟體Line、自稱「林雯雯」之人取得聯絡，該人並於110年9月29日某時許，向王美敏佯稱：領取材料需提供帳戶之提款卡、密碼作為實名制，且可申請防疫補助云云，致王美敏陷於錯誤，依指示寄送右列帳戶資料。 ①中華郵政郵局第00000000000號帳戶之提款卡、密碼 ②玉山商業銀行第000000000000號帳戶之提款卡、密碼 110年9月30日22時10分許，在臺中市○○區○○路00○0號1樓統一超商新仁門市寄出包含左列帳戶資料之包裹。 110年10月4日12時1分許，在臺北市○○區○○○路00○0號、5號統一超商復忠門市領取包裹。 施駿逸犯三人以上共同詐欺取財罪，處有期徒刑壹年貳月。 2 被害人謝儀亭  謝儀亭瀏覽詐騙集團成員在社群軟體臉書刊登之家庭代工廣告，而透過Messenger與自稱「陳菲菲」之人取得聯絡，該人並於110年10月21日18時30分許，向謝儀亭佯稱：領取材料需提供帳戶之提款卡、密碼作為實名制，且可申請防疫補助云云，致謝儀亭陷於錯誤，依指示寄送右列帳戶資料。 中華郵政郵局第000000000000號帳戶之提款卡、密碼 110年10月22日7時2分許，在臺南市○區○○○路0段000號統一超商西濱門市寄出包含左列帳戶資料之包裹。 110年10月24日13時4分許，在臺北市○○區○○○路0段000號統一超商民復門市領取包裹。 施駿逸犯三人以上共同詐欺取財罪，處有期徒刑壹年壹月。